臺灣新竹地方法院民事判決  
110年度婚字第164號
原      告  甲○○  
訴訟代理人  呂秋𧽚律師
複 代理 人  陳建宇律師
被      告  乙○○  

訴訟代理人  林仕訪律師
            蔡頤奕律師
            簡雅君律師
上列當事人間請求離婚事件，本院於中華民國111年5月10日言詞
辯論終結，判決如下：
    主    文
准原告與被告離婚。
訴訟費用由被告負擔。
    理    由
一、原告主張：兩造於民國101年11月2日結婚，被告竟自110年
    間起無端猜忌伊與他人有不正當關係，任由其弟莊明達（下
    稱其名）以言語羞辱伊，又於110年6月21日傳送曖昧訊息予
    第三人張芷芸即伊堂妹（下稱其名），復於同年7月間逕自
    出售新竹房產搬至臺南，顯無與伊共同經營婚姻生活之意，
    被告更對伊提起刑事告訴，是兩造婚姻已然破裂而難以維持
    ，且應可歸責於被告，爰依民法第1052條第2項規定，求為
    命：准兩造離婚之判決。
二、被告則以：伊於108年9月3日因腦中風致生譫妄症狀，無法
    控制自己的言語、行為，傳送予張芷芸之訊息係情緒抒發，
    並非示愛，伊並未放任莊明達辱罵原告，而出售新竹房產係
    兩造共同決定，伊為調養身體才搬至臺南，非不願與原告共
    同生活。反係原告不與伊溝通、任意動支伊財產、不願扶持
    生病之伊，故兩造婚姻縱生破綻亦可歸責於原告等語，資為
    抗辯。
三、原告主張兩造間已有難以維持婚姻之重大事由，請求離婚等
    語，為被告所否認，並以前詞置辯。茲析述如下：
　㈠兩造於101年11月2日結婚。被告於108年9月3日因顱內動脈血
    管瘤、自發性蜘蛛膜下腔出血併硬膜下出血等疾病住院治療
    ，輾轉送長庚醫療財團法人林口長庚紀念醫院（下稱林口長
    庚醫院）、中國醫藥大學附設醫院、新竹國泰綜合醫院治療
    、復健，於109年1月3日出院；復自109年2月19日起至同年
    月27日止、自109年3月24日起至同年5月13日止、自109年11
    月5日起至同年月12日止、自110年7月24日起至同年8月6日
    止，分別在林口長庚醫院住院接受顱骨整形手術、腦室腹腔
    引流管置放手術、腦部硬腦膜上膿瘍清創手術、顱骨成形術
    等情，有戶籍謄本、診斷證明書可參（見本院卷第21頁、第
    127頁、第235頁至第251頁），堪信為真正。
  ㈡兩造有無難以繼續維持婚姻之重大事由？可歸責於何人？原
    告依民法第1052條第2項訴請離婚有無理由？　　
　　⒈按有民法第1052條第1項各款以外之重大事由，難以維持婚
      姻者，夫妻之一方得請求離婚，但其事由應由夫妻之一方
      負責者，僅他方得請求離婚，民法第1052條第2項定有明
      文。依上開規定，於難以維持婚姻之重大事由，夫妻雙方
      均須負責時，自應比較衡量雙方之有責程度後，僅責任較
      輕之一方，得向責任較重之他方請求離婚；如有責程度相
      同時，雙方即均得請求離婚，始符公平之旨(最高法院95
      年度台上字第1026號判決意旨參照)。又婚姻係以夫妻之
      共同生活為目的，配偶應互相協力保持其共同生活之圓滿
      、安全及幸福，因而夫妻應相互尊重以增進情感和諧及誠
      摯之相處，此為維持婚姻之基礎，若此基礎不復存在，致
      夫妻無法共同生活，無復合可能者，即應認有難以維持婚
      姻之重大事由存在。
　　⒉證人甲○○即被告之子（被告與前妻所生，下稱其名）證述
      ：被告在伊20多歲時與原告再婚，被告於108年9月3日動
      腦部手術，住院期間大部分時間都是原告在照顧，109年6
      、7間出院回家則由原告和我輪流照顧。被告病發後會有
      幻覺、幻想，把原告講的很難聽，懷疑原告和男看護有染
      ，原告覺得被告生病，所以沒有因此和被告爭吵，但伊感
      覺原告受委屈、很辛苦，伊有告訴被告那不是事實，不要
      一直說原告怎樣。伊聽過兩造談離婚，1次是被告住院期
      間抽煙，原告為了要被告戒煙，告訴被告不戒煙就離婚，
      被告因此有一陣子未抽煙；另1次是原告在110年6、7月間
      拿離婚協議書要伊幫被告確認內容，伊確認後由原告再交
      給被告，被告說他不要在生病狀態下談離婚，堅持不簽，
      然後又提男看護的事，這時伊覺得被告神智很清楚，這次
      原告有發脾氣，因為原告不喜歡被誤會。被告出院後告訴
      原告想要回臺南住，原告有表明因為要照顧住在竹北的外
      婆，所以沒辦法和被告一起搬去臺南居住，被告於110年6
      月間搬去臺南，原告於同年8月底搬離兩造共同居住之新
      竹市江山街住處（下稱兩造共同居住地），兩造共同居住
      地於同年9月10日出售交屋等語（見本院卷第265頁至第27
      0頁），被告腦部手術住院、復健期間多由原告照顧，且
      原告對於被告因幻覺、幻想所為言語多所忍讓，惟被告術
      後並非持續處於幻覺、幻想狀態，其於意識正常狀態下，
      仍故意以言語刺激原告，已使兩造婚姻發生裂痕。
　　⒊其次，被告於110年6月5日、8日、10日、同年7月7日以通
      訊軟體向原告稱：「我們分手的事情我會昭告天下的，這
      一點你放心吧」、「只要條件談清楚，其他隨便妳吧」、
      「說實在的，我現在只要一想到你就覺得很厭惡。現在是
      要讓時間來沖淡我們的一切的。妳要是想趕快結束我們的
      關係，就照我說的事做吧，其他的，我都不想再談了」、
      「你答應我開的條件，我就簽名啦，不需要用這種方式處
      理啊」、「我這個病要好大概也要十年吧！我查網路資料
      室這麼說的，除非你可以等。要不然，在我沒有安全感的
      時候，我是不可能跟你簽字同意的」、「條件我說過了，
      只要照我說的條件就可以。只要照我說的條件做就可以了
      ，我說的條件對你來說應該不難吧」等語（見本院卷第19
      3頁至第197頁），可見被告因欠缺安全感，且不滿原告不
      同意其離婚條件，逕以只要原告同意其條件，就可以簽字
      離婚等言論，宣洩不滿之情緒，更加消磨兩造感情基礎，
      而使兩造婚姻裂痕逐漸加深。
　　⒋又被告於110年6月21日以通訊軟體向張芷芸稱：「對不起
      ，我想跟你請教，久（就）是以我現在的狀況若偌然而追
      求」、「若是槌球（追求）你會接受我嗎」、「要是當持
      （時）知道你要的就那麼簡單，以前就選擇你了，今天也
      不會後悔了」等語（見本院卷第23頁至第25頁），足見被
      告於兩造婚姻關係存續中，確向張芷芸表示追求之意。而
      張芷芸以電話向被告確認上開訊息內容時，被告表示非傳
      錯訊息，並稱：「我現在狀況你也清楚，就還在復健…你
      姐姐現在又一直找我離婚，我想市調一下，看看那個，我
      現在變成這樣，還有沒有人要。…就看你還不錯，蠻順眼
      的。如果當初你老爸，呃就叔公已經不在，那那個時候我
      應該是會去追求你，我們講的就當作我們兩個的秘密就好
      」等語（見本院卷第163頁至第164頁），益徵被告因不滿
      原告提出離婚要求，逕自假借市調名義，行追求張芷芸之
      實，嚴重動搖兩造情感基礎，致兩造婚姻發生重大破綻。
　　⒌再者，被告於原告提起本件離婚訴訟後，對原告提出偽造
      文書告訴，被告雖稱係因原告侵占、不當動用伊財產，為
      維護自身權益而提刑事告訴等語（見本院卷第502頁），
      不論被告所述是否為真，被告對原告已訴諸刑事告訴，不
      惜以刑罰重典對待原告，顯見兩造夫妻情分盪然無存，無
      法回復共同生活，堪認已達於倘處於同一境況，任何人均
      將喪失維持婚姻意欲之程度。
　　⒍被告雖辯以伊係因腦傷造成譫妄，無法分辨現實狀態，才
      會傳送較為激動訊息予原告，且因原告要求離婚感到痛苦
      才會傳送訊息予張芷芸云云。然被告自承我不記得寫給張
      芷芸的內容，那是因為原告半夜還不回家，一時內心話的
      抒發、情緒宣洩等語（見本院卷第503頁），縱被告曾因
      顱內動脈血管瘤等疾病動腦部手術，然觀之兩造間訊息對
      話內容（見本院卷第193頁至第197頁），被告對於原告所
      言均可切題回覆，且明確陳述寫訊息予張芷芸的動機，在
      與張芷芸為上開對話時，均可針對張芷芸問題回答，顯見
      被告書寫上開訊息、與張芷芸對話時，係在意識清楚、清
      楚知悉行為目的下所為。況被告在動過腦部手術後並非持
      續出現幻覺、幻想，其意識狀態有時可清楚表明、判斷，
      已如前述，則被告向原告、張芷芸所為前開言論，係在意
      識清楚下所為，被告上開所辯，顯難採憑。
    ⒎綜上，兩造於109年9月3日被告腦部術後，感情出現明顯裂痕，且均無積極彌補情感裂痕之努力或作為，放任裂痕加深，夫妻情分已失，雙方於婚姻關係中協力保持共同生活圓滿、安全及幸福之基礎不復存在，一般人於此客觀情形，均將喪失維持婚姻之意願，其等婚姻所生之破綻亦難有回復之希望。而被告故意故意以言語刺激原告，造成兩造感情疏離，又向張芷芸表達追求之意，進而裂痕擴大，然原告亦未與被告妥善溝通調適，而與被告分居迄今，兩造婚姻產生裂痕終難以回復等情狀，認兩造對於婚姻發生破綻之重大事由原因，兩造可責性相當。故原告依民法第1052條第2項規定，訴請離婚，核屬有據，應予准許。
四、綜上所述，原告依民法第1052條第2項規定，請求判准兩造
    離婚，為有理由，應予准許。
五、本件事證已臻明確，兩造其餘攻擊防禦方法及所提證據，經
    本院審酌後，認均不足以影響本判決結果，自無逐一論述必
    要，併予敘明。　　　
六、據上論結，本件原告之訴為有理由，依家事事件法第51條、
    民事訴訟法第78條，判決如主文。
中　　華　　民　　國　　111 　年　　5 　　月　　24　　日
                  家 事法 庭
　　　　　　　　　        法    官  朱美璘 
以上正本係照原本作成。
如對本判決上訴，須於判決送達後20日之不變期間內，向本院提
出上訴狀（需附繕本）。如委任律師提起上訴者，應一併繳納上
訴審裁判費。
中　　華　　民　　國　　111 　年　　5 　　月　　24　　日
                          書 記 官  溫婷雅